【裁判字號】    99,上訴,1029
【裁判日期】    990617
【裁判案由】    違反槍砲彈藥刀械管制條例
【裁判全文】
臺灣高等法院刑事判決                99年度上訴字第1029號
上  訴  人
即  被  告  甲○○
選任辯護人  洪榮彬律師
            吳尚昆律師
            李怡律師
上列上訴人因違反槍砲彈藥刀械管制條例案件，不服臺灣桃園地
方法院98年度訴字第930號，中華民國99年1月18日所為之第一審
判決（起訴案號：臺灣桃園地方法院檢察署98年度偵字第9854號
），提起上訴，本院判決如下：
    主  文
上訴駁回。
    事  實
一、甲○○明知具殺傷力之改造槍枝、子彈，為槍砲彈藥刀械管
    制條例所明定列管之違禁物，不得無故持有，竟於民國98年
    3月間某日，在桃園縣龍潭鄉○○○路489號附近茶園處，拾
    獲可發射子彈、具有殺傷力、如附表一所示之改造手槍二枝
    及具殺傷力、如附表二編號１、２所示之子彈十顆，並自斯
    時起，未經許可而持有上開改造手槍與子彈。嗣於98年5月6
    日中午12時40分許，在桃園縣龍潭鄉大坪村二坪8 號前廣場
    為警查獲，並在其所駕駛之LH─4917號自小客車內扣得如附
    表一、二所示之物。
二、案經桃園縣政府警察局中壢分局報告臺灣桃園地方法院檢察
    署檢察官偵查起訴。
    理  由
壹、證據能力部分：
    按被告以外之人於審判外之言詞或書面陳述，除法律有規定
    者外，不得作為證據。又被告以外之人於審判外之陳述，雖
    不符合同法第159條之1至第159條之4之規定，但經當事人於
    審判程式同意作為證據，法院審酌該言詞陳述或書面陳述作
    成時之情況，認為適當者，亦得為證據；當事人、代理人或
    辯護人於法院調查證據時，知有第159條第1項不得為證據之
    情形，而未於言詞辯論終結前聲明異議者，視為有前項之同
    意。刑事訴訟法第159條第1項及第159條之5分別定有明文。
    檢察官、上訴人即被告甲○○及其辯護人於言詞辯論終結前
    ，就本件卷內被告以外之人於審判外之陳述（包括人證、書
    證），於本院審理時均表示不爭執（見本院卷第51頁反面）
    ，經本院審酌該等證據之作成情況，核無違法取證或其他瑕
    疵，認均適為本案認定事實之依據，依刑事訴訟法第159 條
    之5 規定，均有證據能力。
貳、實體部分：
一、認定事實所憑之證據及理由
（一）訊據被告對於持有本件扣案之改造手槍與子彈之事實均坦
      承不諱，復有扣案如附表一所示之改造手槍與附表二所示
      之子彈等物可證。而扣案如附表一、二所示之槍、彈，經
      內政部警政署刑事警察局鑑定結果，認：
  １、(1)如附表一編號１所示之物，係改造手槍（槍枝管制編號
        為：0000000000號，含彈匣一個），由仿FN廠半自動手
        槍製造之槍枝，換裝土造金屬槍管而成，擊發功能正常
        ，可供擊發適用子彈使用，認具殺傷力；
      (2)附表一編號２所示之物，係改造手槍（槍枝管制編號為
        ：0000000000，含彈匣一個），由仿BERETTA廠84型半
        自動手槍製造之槍枝，換裝土造金屬槍管、槍機而成，
        擊發功能正常，可供擊發適用子彈使用，認具殺傷力；
  ２、(1)附表二編號１所示之物，均非制式子彈，由金屬彈殼組
        合直徑8.0±0.5mm金屬彈頭而成，均經試射完畢，可擊
        發，認均具殺傷力；
      (2)扣案附表二編號２所示之物，均非制式子彈，由金屬彈
        殼組合直徑9.0±0.5mm金屬彈頭而成，均經試射完畢，
        可擊發，認均具殺傷力；
      (3)附表二編號３、５所示之物，均非制式子彈，由金屬彈
        殼組合直徑9.0±0.5mm金屬彈頭而成，雖可擊發，惟發
        射動能不足，均認不具殺傷力；
      (4)附表二編號４所示之物，為非制式金屬彈殼及非制式金
        屬彈頭。
      此有內政部警政署刑事警察局於98年6 月12日出具之刑鑑
      字第0980070825號槍彈鑑定書、於98年11月24日出具之刑
      鑑字第0980158050號函在卷可稽（見偵查卷第41頁至第42
      頁、原審卷第19頁），是以，被告持有如附表一所示之改
      造手槍二枝及附表二編號１、２所示之子彈，均係具有殺
      傷力之違禁物。
（二）辯護人雖為被告主張扣案之改造手槍與子彈，鑑識人員僅
      憑外觀來檢視有無殺傷力，並不恰當云云。惟查，扣案之
      子彈，在查扣後已由警員先行送刑事警察局鑑定，除經檢
      視予以分類（詳偵查卷第42頁反面所示之照片七至照片十
      所示）外，並取其中各類之部分子彈為實際試射外，其餘
      子彈，亦經原審函請刑事警察局全部試射完畢，所鑑定之
      內容亦已如上所載，並非僅單純以外觀予以檢視；至於空
      氣槍部分，亦採性能檢驗法為鑑驗方法，有上開刑事警察
      局鑑驗書在卷可考，並非如辯護人所言之僅檢視外觀即判
      定具有殺傷力，辯護人所辯恐有誤會。
  綜上所述，被告之自白核與事實相符。本件事證已臻明確，被
  告未經許可持有具殺傷力之改造手槍與子彈犯行洵堪認定，應
  予依法論科。
二、論罪與科刑：
（一）罪名─核被告所為，係犯槍砲彈藥刀械管制條例第8條第4
      項之未經許可持有可發射子彈具有殺傷力之改造手槍罪及
      同條例第12條第4項之未經許可持有子彈罪。
（二）被告以一持有之行為，同時持有具有殺傷力之改造手槍、
      子彈，而同時觸犯未經許可持有可發射子彈具有殺傷力之
      改造手槍罪、未經許可持有子彈罪二罪名，應依刑法第55
      條想像競合犯規定，從一重論以未經許可持有可發射子彈
      具有殺傷力之改造手槍罪處斷。
三、原審以被告之罪證明確，適用槍砲彈藥刀械管制條例第8 條
    第4項、第12條第4項、刑法第11條前段、第55條、第42條第
    3 項前段，並審酌槍、彈性質上均屬高度危險之物品，非經
    主管機關許可不得擅自持有，以維社會大眾安全，而持有槍
    、彈對社會之秩序及安寧，勢將會產生極大之不安，復考量
    被告持有改造手槍、子彈之數量、時間長短，犯後坦承犯行
    ，尚有悛悔之念，生活狀況、品行、智識程度等一切情狀，
    量處有期徒刑三年六月，併科罰金新臺幣六萬元，並諭知罰
    金如易服勞役之折算標準，另依刑法第38條第1項第1款，宣
    告沒收如附表一所示之改造手槍；並認扣案如附表二編號１
    、２所示之物，原雖具殺傷力而屬違禁物，然業於鑑定時試
    射而喪失子彈之作用與性質，已非違禁物，附表二編號３、
    ５所示之物經試射後，雖可擊發，惟發射動能不足，不具殺
    傷力，附表二編號４所示之物於員警送驗前已發生爆炸，無
    法鑑定其動能，非違禁物，均不得宣告沒收，並說明附表二
    編號３、４、５部分，不另為無罪之諭知（原審就附表二編
    號３部分漏未敘明其與編號５所示之子彈，同為試射後發現
    其發射動能不足，不具殺傷力，而亦應為不另為無罪之諭知
    ，惟對判決結果不生影響，自毋庸撤銷改判），其認事用法
    並無不當，量刑亦屬適當。被告不服原判決提起上訴，以：
    原審判刑太重，應引用刑法第59條減刑並宣告緩刑等語為由
    。然查，被告犯罪之情狀顯可憫恕，認科以最低度刑仍嫌過
    重者，法院始得以刑法第59條酌量減輕其刑，而依同法第74
    條規定，需宣告刑在有期徒刑二年以下者，始有緩刑之適用
    ；被告持有改造手槍二枝、具殺傷力的子彈更達十顆，並無
    何「犯罪之情狀顯可憫恕」情形可言，而槍砲彈藥刀械管制
    條例第8條第4項之最低法定刑為有期徒刑三年，原審量處有
    期徒刑三年六月，本院自無從予以緩刑之宣告，被告之上訴
    意旨，均為無理由，應予駁回。
、據上論斷，應依刑事訴訟法第368條，判決如主文。
本案經檢察官劉異海到庭執行職務。
中    華    民    國    99    年    6     月    17    日
                  刑事第十三庭  審判長法  官  曾德水
                                      法  官  崔玲琦
                                      法  官  遲中慧
以上正本證明與原本無異。
如不服本判決，應於收受送達後10日內向本院提出上訴書狀，其
未敘述上訴之理由者並得於提起上訴後10日內向本院補提理由書
（均須按他造當事人之人數附繕本）「切勿逕送上級法院」。
                                      書記官  陳韋杉
中    華    民    國    99    年    6     月    18    日
附錄本案論罪科刑法條全文：
槍砲彈藥刀械管制條例第8條
I  未經許可，製造、販賣或運輸鋼筆槍、瓦斯槍、麻醉槍、獵
    槍、空氣槍或第四條第一項第一款所定其他可發射金屬或子
    彈具有殺傷力之各式槍砲者，處無期徒刑或五年以上有期徒
    刑，併科新臺幣一千萬元以下罰金。
II  未經許可，轉讓、出租或出借前項所列槍枝者，處五年以上
    有期徒刑，併科新臺幣一千萬元以下罰金。
III  意圖供自己或他人犯罪之用，而犯前二項之罪者，處無期徒
    刑或七年以上有期徒刑，併科新臺幣一千萬元以下罰金。
Ⅳ  未經許可，持有、寄藏或意圖販賣而陳列第一項所列槍枝者
    ，處三年以上十年以下有期徒刑，併科新臺幣七百萬元以下
    罰金。
Ⅴ  第一項至第三項之未遂犯罰之。
槍砲彈藥刀械管制條例第12條
I  未經許可，製造、販賣或運輸子彈者，處一年以上七年以下
    有期徒刑，併科新臺幣五百萬元以下罰金。
II  未經許可，轉讓、出租或出借子彈者，處六月以上五年以下
    有期徒刑，併科新臺幣三百萬元以下罰金。
III  意圖供自己或他人犯罪之用，而犯前二項之罪者，處三年以
    上十年以下有期徒刑，併科新臺幣七百萬元以下罰金。
Ⅳ  未經許可，持有、寄藏或意圖販賣而陳列子彈者，處五年以
    下有期徒刑，併科新臺幣三百萬元以下罰金。
Ⅴ  第一項至第三項之未遂犯罰之。
附表一：
┌───┬──────────────┬──┬────┐
│編  號│  扣    案     物     品    │數量│備    註│
├───┼──────────────┼──┼────┤
│  １  │改造手槍，由仿FN廠半自動手槍│一支│具殺傷力│
│      │製造之槍枝，換裝土造金屬槍管│    │        │
│      │而成（獲案後槍枝管制編號1102│    │        │
│      │065147，含彈匣一個）        │    │        │
├───┼──────────────┼──┼────┤
│  ２  │改造手槍，由仿BERETTA 廠84型│一支│具殺傷力│
│      │半自動手槍製造之槍枝，換裝土│    │        │
│      │造金屬槍管、槍機而成（獲案後│    │        │
│      │槍枝管制編號0000000000，含彈│    │        │
│      │匣1 個）                    │    │        │
└───┴──────────────┴──┴────┘
附表二：
┌───┬──────────────┬──┬────────┐
│編  號│  扣    案     物     品    │數量│備    註        │
├───┼──────────────┼──┼────────┤
│  １  │均非制式子彈，由金屬彈殼組合│七顆│原具殺傷力，均因│
│      │直徑8.0±0.5 mm金屬彈頭而成 │    │試射完畢而喪失子│
│      │                            │    │彈作用與性質    │
├───┼──────────────┼──┼────────┤
│  ２  │均非制式子彈，由金屬彈殼組合│三顆│原具殺傷力，均因│
│      │直徑9.0±0.5 mm金屬彈頭而成 │    │已試射而喪失子彈│
│      │                            │    │作用與性質      │
├───┼──────────────┼──┼────────┤
│  ３  │均非制式子彈，由金屬彈殼組合│二顆│不具殺傷力      │
│      │直徑9.0 ±0.5 mm金屬彈頭而成│    │                │
├───┼──────────────┼──┼────────┤
│  ４  │非制式金屬彈殼及非制式金屬彈│一顆│於員警送驗前自行│
│      │頭                          │    │爆炸。          │
├───┼──────────────┼──┼────────┤
│  ５  │均非制式子彈，由金屬彈殼組合│二顆│不具殺傷力      │
│      │直徑9.0 ±0.5 mm金屬彈頭而成│    │                │
└───┴──────────────┴──┴────────┘

司法院資訊處製作；財團法人民間司法改革基金會備份。
